臺灣新竹地方法院民事判決  
109年度重訴字第121號
原      告  戴金文  
            鍾寶秋  
            林雨歆  
            林宥承  
上2 人共同
法定代理人  林駿宏  
上4 人共同
訴訟代理人  魏廷勳律師
被      告  陳冠霖  

上列當事人間請求損害賠償事件，原告提起刑事附帶民事訴訟，
由本院刑事庭裁定移送前來（109年度重附民字第6號），本院於
民國109年11月30日辯論終結，判決如下：
    主  文
被告應分別給付原告丁○○新臺幣貳佰壹拾貳萬參仟玖佰貳拾玖元
、戊○○新臺幣壹佰玖拾壹萬捌仟壹佰伍拾肆元、乙○○新臺幣壹佰
伍拾肆萬貳仟陸佰貳拾貳元、甲○○新臺幣壹佰柒拾萬參仟貳佰貳
拾捌元，及均自民國一○九年六月十八日起至清償日止，按週年
利率百分之五計算之利息。
原告其餘之訴駁回。
本判決於原告丁○○以新臺幣柒拾萬捌仟元、戊○○以新臺幣陸拾參
萬玖仟元、乙○○以新臺幣伍拾壹萬肆仟元、甲○○以新臺幣伍拾陸
萬捌仟元為被告供擔保後，得為假執行。
原告其餘假執行之聲請駁回。
    事實及理由
一、原告主張：被告與訴外人戴詩如原係男女朋友關係，於民國
    108年6月左右分手，被告因心生不滿，且債務纏身而覬覦戴
    詩如之財物，乃於民國108年7月9日22時許假意邀約戴詩如
    外出，並於翌日即108年7月10日凌晨0時許，在新竹市明湖
    路湖山汽車旅館房間內，基於強盜殺人犯意，以氟硝西泮（
    Flunitrazepam，屬苯二氮平類鎮定安眠藥劑，即FM2）下藥
    後勒頸之手段，致被害人戴詩如窒息而終至呼吸衰竭死亡。
    原告丁○○、戊○○為戴詩如之父、母，原告乙○○、甲○○分別為
    戴詩如之長子及長女，被告上開殺害戴詩如之行為，對原告
    應負侵權行為損害賠償之責。茲就請求賠償之項目及金額分
    列如下：
　㈠殯葬費用：
    原告戊○○因戴詩如之死亡而支出殯葬費用新臺幣（下同）19
    萬5,000元。
  ㈡扶養費用：
  ⒈原告丁○○係49年7月15日出生，於戴詩如108年7月10日死亡時
    滿58歲，依107年度臺灣地區簡易生命表（男性）所示，平
    均餘命為23.80年，又丁○○經營自助餐店，至其達法定退休
    年齡65歲後，尚有16.81年之餘命，此期間原告丁○○的法定
    扶養義務人原應有戴詩如、配偶戊○○、長子戴靳、次子戴璋
    廷共4人。再參行政院主計總處統計新竹縣平均每人每月消
    費支出2萬4,784元，戴詩如原應負擔丁○○之法定扶養費，依
    霍夫曼式計算法扣除中間利息（首期給付不扣除中間利息）
    ，核計其金額為92萬3,929元。
　⒉原告戊○○於戴詩如死亡時為57歲，擔任家管，無工作收入，
    依107年度臺灣地區簡易生命表（女性）所示， 平均餘命為
    29.15年，其法定扶養義務人除戴詩如外，尚有配偶丁○○、
    成年長子戴靳及未成年之次子戴瑋廷（89年6月1日生），其
    中戴瑋廷須待其成年後，始負擔扶養義務。依行政院主計處
    公告107年度新竹縣平均每人每月消費支出2萬4,784元，故
    以平均每人每年消費支出額29萬7,408元為計算扶養費標準
    ，並以年息百分之5複式霍夫曼計算法(第一年不扣除中間利
    息），則戴詩如原應負擔戊○○之法定扶養費共181萬8,639元
    ，計算如下： 
　⑴自戴詩如死亡時起算至戴瑋廷於109年6月滿20歲成年止 （共
    0.89年）：戊○○之法定扶養義務人僅有戴詩如、長子戴靳及
    配偶丁○○共3人，核計戴詩如應負擔之扶養費金額為18萬3,1
    66元。
　⑵自戴瑋廷成年時起至戊○○對配偶丁○○之扶養期待權終止（23.
    80年－0.89年＝22.91年)：戊○○之法定扶養義務人有4人，核
    計戴詩如應負擔之扶養費金額為115萬5,222元。
　⑶自戊○○對配偶丁○○之扶養期待權終止時起算至戊○○餘命終止
    （29.15年－23.80年＝5.35年）：此期間戊○○之法定扶養義務
    人有戴詩如、長子戴靳及已成年之次子戴瑋廷共3人，核計
    戴詩如應負擔之扶養費金額為48萬0,251元。
　⑷據上，原應由被害人戴詩如負擔原告戊○○之法定扶養費為181
    萬8,639元（計算式：183,166＋1,155,222＋480,251＝1,818,6
    39)。
　⒊原告乙○○部分：戴詩如於107年12月10日與丙○○離婚，約定由
    父母共同行使負擔未成年子女即原告乙○○及甲○○之權利義務
    。乙○○係99年8月生，於戴詩如死亡時之年齡為8.87歲，至
    其成年為止，尚應受扶養11.13年，戴詩如應負2分之1之扶
    養義務，依平均每人每年消費支出額29萬7,408元為計算扶
    養費標準，並以年息百分之5複式霍夫曼計算法，戴詩如原
    應負擔乙○○之法定扶養費為134萬2,622元。
  ⒋甲○○係101年5月生，於戴詩如死亡時年齡為7.17歲，至其成
    年為止，尚應受扶養12.83年，依上開計算標準，戴詩如原
    應負擔乙○○之法定扶養費為150萬3,228元。
　㈢精神慰撫金：原告各請求被告賠償200萬元。
　㈣已領取犯罪被害補償金：丁○○40萬元、戊○○160萬0,620元、
    乙○○140萬元、甲○○140萬元，應予扣除。
　㈤從而，被告應賠償原告之金額為：丁○○252萬3,929元、戊○○2
    41萬3,019元、乙○○194萬2,622元、甲○○210萬3,228元，爰
    依民法第184條、第192條、第194條之規定，提起本件訴訟
    等語。並聲明：：⒈被告應分別給付原告如上所示之金額，
    及自刑事附帶民事起訴狀繕本送達翌日起至清償日止，按週
    年利率5%計算之利息；⒉願供擔保，請准宣告假執行。 
二、被告則以：對於刑事判決雖有意見，惟對於原告請求賠償之
    金額則表示無意見，同意原告之請求等語。
三、得心證之理由：
　㈠原告主張被告有於前揭時、地故意殺害被害人戴詩如致死之
    事實，業據原告提出葬儀代辦明細暨收據、戶口名簿、戶籍
    謄本影本為證（見本院刑事庭109年度重附民字第6號卷第19
    至25頁）。而被告因上開行為，經臺灣新竹地方檢察署（下
    稱新竹地檢）檢察官以108年度偵字第7635號等提起公訴，
    為本院刑事庭以108年度重訴字第15號（下稱刑案）判決判
    處被告犯強盜殺人罪，處無期徒刑，褫奪公權終身，被告提
    起上訴，現由臺灣高等法院以109年度上重訴第38號審理中
    ，有前揭刑事判決在卷可稽，復經本院依職權調閱刑案電子
    卷證（含新竹地檢偵查卷）核閱屬實。另被告經提解到庭僅
    表示對於刑事判決有意見並上訴，惟對於原告主張之故意殺
    害戴詩如致死之事實，則未有何抗辯，並同意原告之請求等
    情，堪認原告主張之上開事實為真。
　㈡因故意或過失，不法侵害他人之權利者，負損害賠償責任；
    不法侵害他人致死者，對於支出殯葬費之人，亦應負損害賠
    償責任。被害人對於第三人負有法定扶養義務者，加害人對
    於該第三人亦應負損害賠償責任；不法侵害他人致死者，被
    害人之母、子、女，雖非財產上之損害，亦得請求賠償相當
    之金額，民法第184條第1項前段、第192條第1項、第2項、
    第194條分別定有明文。本件被告於前揭時、地基於故意勒
    斃戴詩如，則被告之侵害行為與戴詩如死亡間具有相當因果
    關係，戊○○為戴詩如支出殯葬費，原告為戴詩如之父、母、
    子、女，對渠等負有扶養義務，自得依首揭規定請求被告負
    損害賠償責任。茲就原告得請求之金額審酌如下：
　⒈殯葬費用：
    原告戊○○主張其為戴詩如支出殯葬費19萬5,000元，有葬儀
    代辦明細暨收據影本1 份在卷可證，並為被告所不爭執，故
    其此部分請求應予准許。
　⒉扶養費用：
　⑴依民法第1116條之1 、第1115條第3 項、、第1117條第1項、
    第1119條規定，夫妻互負扶養之義務，其負扶養義務之順序
    與直系血親卑親屬同，其受扶養權利之順序與直系血親尊親
    屬同。負扶養義務者有數人，而其親等同一時，應各依其經
    濟能力分擔義務；受扶養權利者，以不能維持生活而無謀生
    能力者為限。前項無謀生能力之限制，於直系血親尊親屬不
    適用之；扶養之程度，應按受扶養權利者之需要，與負扶養
    義務者之經濟能力及身分定之。又扶養費之支出，係依時日
    之經過漸次給付，倘被害人請求為一次給付，應依霍夫曼式
    計算法按週年利率百分之5 扣除中間利息。
　⑵原告丁○○部分：
　　查丁○○係49年7月15日出生，於戴詩如108年7月10日死亡時
    年滿58歲，依107年度臺灣地區簡易生命表（男性）所示，
    平均餘命為23.80年。又丁○○現經營自助餐店，為原告所自
    陳，於達勞動基準法第54條第1項第1款規定之強制退休年齡
    65歲之後，尚有16.81年之餘命，應已達不能維持生活而有
    受扶養之權利及必要，其法定扶養義務人原應有戴詩如、其
    配偶戊○○、長子戴靳、次子戴璋廷等4人，是戴詩如應負擔
    丁○○4分之1扶養義務。再依行政院主計總處統計新竹縣平均
    每人每月消費支出2萬4,784元為計算扶養費標準，每人每年
    消費支出即為29萬7,408元，戴詩如原應負擔丁○○之法定扶
    養費，依霍夫曼式計算法扣除中間利息（首期給付不扣除中
    間利息）核計其金額為92萬4,257元【計算方式為：(297,40
    8×11.00000000+(297,408×0.81)×(12.00000000-00.0000000
    0))÷4=924,257.000000000。其中11.00000000為年別單利5%
    第16年霍夫曼累計係數，12.00000000為年別單利5%第17年
    霍夫曼累計係數，0.81為未滿一年部分折算年數之比例(16.
    81[去整數得0.81])。採四捨五入，元以下進位】。原告於
    此範內請求被告給付92萬3,929元，且為被告不爭執，應予
    准許。
　⑶原告戊○○部分：
　　查戊○○係50年11月10日生，於戴詩如死亡時年滿57歲，依10
    7年度臺灣地區簡易生命表（女性）所示，平均餘命為29.15
    年，其法定扶養義務人有配偶丁○○、戴詩如、長子戴靳及次
    子戴瑋廷（89年6月1日生，須於其成年後始負擔扶養義務）
    。依行政院主計處公告107年度新竹縣平均每人每月消費支
    出為2萬4,784元，則以平均每人每年消費支出額29萬7,408
    元為扶養費計算標準，並以年息百分之5複式霍夫曼計算法(
    首期給付不扣除中間利息），則戴詩如原應負擔戊○○之法定
    扶養費，區分時期計算如下： 
　  ①自戴詩如死亡時起至戴瑋廷於109年6月年滿20歲成年為止 
      （以0.89年計）：戊○○之法定扶養義務人有戴詩如、戴靳
      及丁○○等3人，核計其金額為8萬8,301元【計算方式為：(
      297,408×0+(297,408×0.00000000)×(1-0))÷3=88,301.000
      00000000。其中0為年別單利5%第0年霍夫曼累計係數，1
      為年別單利5%第1年霍夫曼累計係數，0.00000000為未滿
      一年部分折算年數之比例(326/366=0.00000000)。採四捨
      五入，元以下進位】；原告主張18萬3,166元金額，逾此
      範圍部分，洵屬無據。
　  ②自戴瑋廷成年時起至戊○○對丁○○之受扶養權利終止即丁○○
      餘命時為止（23.80年－0.89年＝22.91年)：戊○○之法定扶
      養義務人有4人，核計其金額為115萬5,222元【計算方式
      為：(297,408×15.00000000+(297,408×0.91)×(15.000000
      00-00.00000000))÷4=1,155,222.0000000000。其中15.00
      000000為年別單利5%第22年霍夫曼累計係數，15.0000000
      0為年別單利5%第23年霍夫曼累計係數，0.91為未滿一年
      部分折算年數之比例(22.91[去整數得0.91])。採四捨五
      入，元以下進位】。
　　③自戊○○對丁○○之受扶養權利終止時起至戊○○餘命為止（29.
      15年－23.80年＝5.35年）：此期間戊○○之法定扶養義務人
      有戴詩如、長子戴靳及已成年之次子戴瑋廷共3人，核計
      其金額為48萬0,252元【計算方式為：(297,408×4.000000
      00+(297,408×0.35)×(5.00000000-0.00000000))÷3=480,2
      51.00000000000。其中4.00000000為年別單利5%第5年霍
      夫曼累計係數，5.00000000為年別單利5%第6年霍夫曼累
      計係數，0.35為未滿一年部分折算年數之比例(5.35[去整
      數得0.35])。採四捨五入，元以下進位】，原告主張48萬
      0,251元，洵屬有據。
　　④綜上，原應由被害人戴詩如負擔原告戊○○之法定扶養費為1
      72萬3,774元（計算式：88,301＋1,155,222＋480,251＝1,72
      3,774)。
　⑷原告乙○○部分：
　　查戴詩如於107年12月10日與訴外人丙○○離婚，約定由父母
    共同行使負擔未成年子女乙○○之權利義務，有戶籍謄本影本
    在卷可稽，故戴詩如應對乙○○負擔2分之1扶養義務。乙○○係
    99年8月28日生，於戴詩如死亡時之年齡為8.87歲，至其成
    年為止，仍得受扶養11.13年，依平均每人每年消費支出額2
    9萬7,408元為扶養費計算標準，依霍夫曼式計算法扣除中間
    利息（首期給付不扣除中間利息）核計戴詩如應負擔之扶養
    費金額為134萬2,622元【計算方式為：(297,408×8.0000000
    0+(297,408×0.13)×(9.00000000-0.00000000))÷2=1,342,62
    1.0000000000。其中8.00000000為年別單利5%第11年霍夫曼
    累計係數，9.00000000為年別單利5%第12年霍夫曼累計係數
    ，0.13為未滿一年部分折算年數之比例(11.13[去整數得0.1
    3])。採四捨五入，元以下進位】。
　⑸原告甲○○部分：
　　查甲○○於戴詩如與丙○○離婚時，亦約定由父母共同行使負擔
    未成年子女乙○○之權利義務，有戶籍謄本影本在卷可稽，故
    戴詩如應對甲○○負擔2分之1扶養義務。又甲○○係101年5月8
    日生，於戴詩如死亡時之年齡為7.17歲，至其成年為止，仍
    得受扶養12.83年，依上開計算標準，依霍夫曼式計算法扣
    除中間利息（首期給付不扣除中間利息）核計戴詩如應負擔
    之扶養費金額為150萬3,228元【計算方式為：(297,408×9.0
    0000000+(297,408×0.83)×(10.00000000-0.00000000))÷2=1
    ,503,228.00000000。其中9.00000000為年別單利5%第12年
    霍夫曼累計係數，10.00000000為年別單利5%第13年霍夫曼
    累計係數，0.83為未滿一年部分折算年數之比例(12.83[去
    整數得0.83])。採四捨五入，元以下進位】。
  ⒊精神慰撫金：
　　慰撫金之賠償須以人格權遭遇侵害，使精神上受有痛苦為必
    要，其核給之標準固與財產上損害之計算不同，然非不可斟
    酌雙方身分資力與加害程度，及其他各種情形核定相當之數
    額；又非財產上損害之慰撫金數額，究竟若干為適當，應斟
    酌兩造經濟狀況，俾為審判之依據（最高法院51年台上字第
    223 號、86年台上字第511 號判決意旨參照）。查戴詩如因
    被告故意殺害而死亡，原告分別為其父、母及子女，均屬血
    緣至親，俱無法與唐美琴共享天倫，哀痛逾恆，殊可想像當
    受有精神上痛苦。而丁○○於108 年所得4,995元，名下有房
    屋1筆、土地2筆、汽車1輛及資投2筆，財產總額約600萬元
    ；戊○○於108 年度無所得，名下亦無財產；乙○○及甲○○分別
    於108年度有所得2,055 元，名下均無財產；被告於108有所
    得13萬1,000元，名下無財產等情，有本院依職權調取兩造
    稅務電子閘門財產所得調件明細表在卷足參。本院審酌被告
    加害之程度，戴詩如死亡之結果、兩造之年齡及經濟狀況等
    情狀，認原告等4人請求賠償精神慰撫金分別各200 萬元，
    尚嫌過高，應認各以160萬元為適當。
　⒋復按國家於支付犯罪被害補償金後，於補償金額範圍內，對
    犯罪行為人或依法應負賠償責任之人有求償權，犯罪被害人
    保護法第12條第1 項亦有明文；此項求償權之本質，源於犯
    罪被害人補償金受領人之損害賠償請求權，核其法律性質應
    屬「債權之法定移轉」，亦即國家依犯罪被害人保護法給付
    補償金後，被害人或其遺屬就該補償金範圍內之債權，已發
    生法定移轉於國家之效果，被害人或其遺屬就該範圍內對於
    犯罪行為人已無債權可言，自不得再為請求而應予扣除。經
    查，原告已分別受領犯罪被害人遺屬補償金，丁○○領有40萬
    元；戊○○領有160萬0,620元；乙○○及甲○○分別領有140萬元
    ，有新竹地檢犯罪被害人補償審議委員會108年度補審字第2
    1、22、23、24號決定書暨補償清冊影本附卷可憑，是原告
    請求被告賠償之金額，依上開規定及說明，應分別扣除其等
    領取之前揭金額，故原告得向被告請求賠償之金額為：
　⑴丁○○部分：212萬3,929元（計算式：923,929＋1,600,000－400
    ,000＝2,123,929）。
　⑵戊○○部分：191萬8,154元（計算式：195,000＋1,723,774＋1,6
    00,000－1,600,620＝1,945,154）。
　⑶乙○○部分：154萬2,622元（計算式：1,342,622＋1,600,000－1
    ,400,000＝1,542,622）。
　⑷甲○○部分：170萬3,228元（計算式：1,503,228＋1,600,000－1
    ,400,000＝1,703,228）。
　⒌末按給付無確定期限者，債務人於債權人得請求給付時，經
    其催告而未為給付，自受催告時起，負遲延責任。其經債權
    人起訴而送達訴狀，與催告有同一之效力；遲延之債務，以
    支付金錢為標的者，債權人得請求依法定利率計算之遲延利
    息；應付利息之債務，其利率未經約定，亦無法律可據者，
    週年利率為百分之五，民法第229條第2項、第233條第1項前
    段、第203條分別定有明文。本件原告對於被告之前揭侵權
    行為損害賠償請求權，係屬給付無確定期限之金錢債權，而
    刑事附帶民事訴訟起訴狀繕本係於109年6月17日送達於被告
    （見重附民卷第41頁），是原告請求被告自翌日即109年6月
    18日起至清償日止，按週年利率5%計算之遲延利息，自屬有
    據。
四、綜上所述，原告依侵權行為之法律關係，請求被告給付如主
    文第1項所示，為有理由，應予准許；逾此範圍之請求，則
    無理由，應予駁回。原告陳明願供擔保請准宣告假執行，就
    原告勝訴部分，核無不合，爰酌定相當擔保金額准許之；至
    原告敗訴部分，其假執行之聲請即失所依附，應併予駁回。
五、本件事證已臻明確，原告其餘之攻擊防禦方法及舉證，經審
    酌後，核與判決之結果無影響，爰不逐一論述，併此敘明。
六、本件原告提起刑事附帶民事訴訟，經本院刑事庭移送前來，
    依法免納裁判費，迄本院言詞辯論終結止，當事人亦無其他
    訴訟費用之支出，自無諭知訴訟費用負擔之必要，併予敘明
    。 
中　　華　　民　　國　　109 　年　　12　　月　　30　　日
                  民事第二庭法　官　彭淑苑
以上正本係照原本作成。
如對本判決上訴，須於判決送達後20日內向本院提出上訴狀。如
委任律師提起上訴者，應一併繳納上訴審裁判費。
中　　華　　民　　國　　109 　年　　12　　月　　29　　日
                            書記官　林琬茹